臺灣新北地方法院刑事判決
110年度金訴字第699號
公  訴  人  臺灣新北地方檢察署檢察官
被      告  陳家慶  
上列被告因詐欺案件，經檢察官提起公訴（110年度偵字第37980
號），本院判決如下：
    主  文
甲○○犯三人以上共同詐欺取財罪，處有期徒刑壹年壹月。
    事  實
一、甲○○於民國110年5月10日，透過呂承恩(通訊軟體telegram
    上之暱稱為「喔喔喔」，本案未據起訴)之引介，加入呂承
    恩、通訊軟體telegram暱稱為「財」之成年人(真實姓名年
    籍不詳，下稱「財」)所屬之3人以上的詐欺集團（無證據證
    明該詐欺集團成員有未成年人，下稱本案詐欺集團；參與本
    案詐欺集團所涉之組織犯罪部分，業經臺灣宜蘭地方檢察署
    偵查起訴，於110年10月6日繫屬於臺灣宜蘭地方法院），並
    於本案詐欺集團中同時擔任俗稱「車手」、「收簿手」之角
    色，負責提領、收取被害人遭詐騙的款項或裝有金融機構帳
    戶資料(例如存摺、提款卡)的包裹，並將之轉交與本案詐欺
    集團其他成員，而與呂承恩、「財」及本案詐欺集團其他成
    員共同意圖為自己不法之所有，基於三人以上共同詐欺取財
    之犯意聯絡，先由本案詐欺集團其他成員，以如附表「詐騙
    時間、手法」欄所示的方式向丙○○行騙，致丙○○誤以為真，
    依指示於附表「寄出帳戶資料之時間、地點」欄所示的時間
    ，寄出如附表「寄出之帳戶資料」欄所示的資料至附表「收
    取包裹之時間、地點」欄所示的超商地址。復甲○○再依呂承
    恩、「財」的指示，於附表「收取包裹之時間、地點」欄所
    示的時間、地點，收取附表「寄出之帳戶資料」欄所示的資
    料，並隨即前往宜蘭縣某處將之轉交給呂承恩。
二、案經丙○○訴請新北市政府警察局海山分局報告臺灣新北地方
    檢察署檢察官偵查起訴。
    理  由
一、上開犯罪事實，業據被告甲○○於本院審理時坦承不諱，核與
    證人即告訴人丙○○於警詢時之證述大致相符，並有告訴人提
    供的通訊軟體Line對話擷圖、交貨便繳款證明照片、存摺封
    面影本、監視器錄影畫面擷圖在卷可參，足徵被告之自白與
    事實相符，應堪採信，本案事證明確，被告上開犯行，堪以
    認定。
二、論罪科刑：
㈠、核被告所為，係犯刑法第339條之4第1項第2款之三人以上共
    同詐欺取財罪。被告於本案所犯之行為，與呂承恩、「財」
    及本案詐欺集團其他成員彼此間，有犯意聯絡及行為分擔，
    構成共同正犯。
㈠、又本案起訴書犯罪事實欄雖有記載被告有洗錢的主觀犯意，
    論罪法條亦記載被告所為係犯洗錢防制法第14條第1項之洗
    錢罪，然因起訴書犯罪事實欄並未記載被告有何洗錢防制法
    第2條所載的客觀洗錢態樣(例如掩飾或隱匿特定犯罪所得)
    ，故本院於準備程序時向公訴檢察官詢問，本案究竟係起訴
    書贅載主觀犯意、論罪法條等事項，或係漏載客觀洗錢態樣
    ，經公訴檢察官當庭確認係上開事項之贅載(本院卷第77-78
    頁)，由此可知起訴書上開關於洗錢字樣之記載，應僅係偵
    查檢察官一時疏忽而贅載，是關於洗錢行為部分(即洗錢防
    制法第14條第1項、第2條所規範之行為態樣)，並非本案起
    訴範圍，併予敘明。
㈡、量刑：
　　爰以行為人的責任為基礎，審酌被告係青壯年，且有勞動能
    力，理應以正當勞動或資本等方式來獲取財物，竟加入詐欺
    集團從事收簿手的工作，而詐欺集團之詐騙行為使被害人受
    有財產損害，並危害財產交易安全，實屬不該。又被告固於
    警詢時坦承犯行，惟於本院準備程序則翻異前詞否認犯行，
    嗣於審理時終願坦白承認犯行，並就犯案具體細節詳予說明
    ，可認其有悔悟之意；且被告參與詐欺集團所擔任者係收簿
    手，雖係整體詐欺行為不可或缺之一環，但被告並非處於詐
    欺犯罪主導、核心地位，既不是出謀策劃者，也不是實際實
    施詐術者，參與程度較淺；復參酌被告於本院審理時自陳的
    智識程度、家庭生活狀況、素行等一切情狀，爰就被告所犯
    之罪，量處如主文所示的刑度。
三、沒收：
　　被告於本院審理時陳稱本案尚未拿到報酬等語（本院卷第15
    5頁），本院細覽卷內所有事證，並無相關的積極證據佐徵
    被告確實有自詐欺集團成員處取得「報酬」，故本案尚難認
    定被告因本案犯行而受有報酬，自無從諭知犯罪所得之沒收
    或追徵。
四、依刑事訴訟法第299條第1項前段（依判決精簡原則，僅記載
    程序法條文），判決如主文。
本案經檢察官乙○○提起公訴；檢察官江佩蓉到庭執行職務。
中　　華　　民　　國　　111 　年　　3 　　月　　11　　日
                  刑事第十一庭　審判長法　官  郭峻豪
　　　　　　　　　
                                      法  官  白承育
　　　　　　　　　　　　　　　　　　　
                                      法  官  沈  易
以上正本證明與原本無異。
如不服本判決，應於判決送達後20日內敘明上訴理由，向本院提
出上訴狀 (應附繕本) ，上訴於臺灣高等法院。其未敘述上訴理
由者，應於上訴期間屆滿後20日內向本院補提理由書「切勿逕送
上級法院」。
                                      書記官  陳湘文
中　　華　　民　　國　　111 　年　　3 　　月　　11　　日

附錄本案論罪科刑法條全文：
中華民國刑法第339條之4
犯第 339 條詐欺罪而有下列情形之一者，處 1 年以上 7 年以
下有期徒刑，得併科 1 百萬元以下罰金：
一、冒用政府機關或公務員名義犯之。
二、三人以上共同犯之。
三、以廣播電視、電子通訊、網際網路或其他媒體等傳播工具，
    對公眾散布而犯之。
前項之未遂犯罰之。

【附表：】
編號 詐騙時間、手法 寄出帳戶資料之時間、地點 寄出之帳戶資料 收取包裹之時間、地點 1 本案詐欺集團其他成員先於110年5月6日晚間某時許，在FACEBOOK網路社團上刊登不實之貸款訊息，丙○○上網瀏覽並加入LINE與之聯繫，表示欲借款5萬元，詐騙集團某成員即佯稱須寄送銀行帳戶提款卡始能核貸云云，致丙○○因而陷於錯誤，因此依指示而於右欄時、地，寄送右欄之帳戶資料至右列地點。 於110年5月7日12時43分許，在位於新北市○○區○○路00號之統一超商○○○門市，將右欄資料以包裹方式寄出。 丙○○所申設的中國信託銀行000000000000號帳戶之金融卡、密碼。 甲○○於110年5月11日13時27分許至新北市○○區○○路0號統一超商○○門市收取左欄包裹。